【裁判字號】    98,審再,17
【裁判日期】    980930
【裁判案由】    再審之訴
【裁判全文】
臺灣臺北地方法院民事判決              98年度審再字第17號
再審原告    甲○○
再審被告    乙○○
上列當事人間確認之訴等事件，再審原告對於民國98年4 月10日
本院98年度審再字第10號確定判決提起再審之訴，本院不經言詞
辯論，判決如下：
    主      文
再審之訴駁回。
再審訴訟費用由再審原告負擔。
    事實及理由
一、按再審之訴，應於30日之不變期間內提起，前項期間，自判
    決確定時起算；判決於送達前確定者，自送達時起算；其再
    審之理由發生或知悉在後者，均自知悉時起算，民事訴訟法
    第500 條第1 項、第2 項定有明文。經查本院98年度審再字
    第10號判決書業於民國98年4 月17日送達再審原告，有送達
    證書附於該案卷可稽，再審原告於98年5 月4 日提起本件再
    審之訴，未逾30日之不變期間，於法即無不合。
二、本件再審意旨略如附件所載。
三、再審被告方面：本件未行言詞辯論，故無再審被告之聲明及
    陳述可供記載。
四、得心證之理由：
  (一)按適用法規顯有錯誤者，得以再審之訴對於確定終局判決聲
    明不服，民事訴訟法第496 條第1 項第1 款定有明文。所謂
    「適用法規顯有錯誤」，係指原確定判決就其取捨證據所確
    定之事實，適用法規顯有錯誤者而言，不包括認定事實不當
    ，亦不包括漏未斟酌證據及認定事實錯誤之情形在內（最高
    法院63年台上字第880 號判例意旨參照）。經查：
    1.再審原告主張原確定判決具「適用法規顯有錯誤」之再審
      事由，乃指該確定判決駁回其訴有違反民事訴訟法第247
      條、第255 條、第388 條規定，未正確適用民法第109 條
      及憲法第80條等規定云云，惟再審原告於原確定判決起訴
      係以再審被告之宣誓就職有無效事由，而聲請撤銷被告擔
      任台北縣土城市長職務，並非提起確認之訴，原確定判決
      也未適用民事訴訟法247 條規定為判斷，當無因違反該規
      定而適用法規顯有錯誤情事；另再審原告於原確定判決並
      未為訴之變更追加，再審原告也未述明原確定判決有何違
      反民事訴訟法第388 條或未正確適用民法第109 條或憲法
      第80條規定情事，是其此部分主張當無可採。
    2.況民事訴訟制度原為保護私法上權利而設，倘非關於民事
      私權之爭執，核與民事訴訟解決私權糾紛之目的不合，自
      非民事法院所得審理之範疇。經核再審被告擔任台北縣土
      城市長是否經合法宣誓就職乙節，並非私權關係，關於此
      項爭執，非民事法院所得審理之範疇，原確定判決以再審
      原告之訴顯無理由，逕予駁回，並無違誤。再審原告主張
      原確定判決錯誤適用前揭法條規定，而有「適用法規顯有
      錯誤」之再審事由存在云云，並無依據。
  (二)又按再審之訴顯無再審理由者，得不經言詞辯論，以判決駁
    回之，民事訴訟法第502 條第2 項定有明文。所謂「顯無再
    審理由」，係指針對再審原告所主張之再審原因，無須另經
    調查辯論，即可判定其不足以動搖原確定判決所為判斷結果
    而言。原確定判決並未具有「適用法規顯有錯誤」之再審事
    由，前已詳論，本件再審之訴顯無再審理由，爰依前揭規定
    ，逕予駁回之。
五、訴訟費用負擔之依據：民事訴訟法第78條。
中    華    民    國    98    年    9     月    30    日
                  民事第六庭  法  官  蔡和憲
以上正本係照原本作成。
如對本判決上訴，須於判決送達後20日內向本院提出上訴狀。
中    華    民    國    98    年    9     月    30    日
                              書記官  陳莉庭


司法院資訊處製作；財團法人民間司法改革基金會備份。
